臺灣高等法院刑事判決　　　　　　　　　　　　　九十一年度上易字第二四九六號
　　上　訴　人
　　即　被　告　乙○○
右上訴人因家庭暴力罪之傷害等案件，不服臺灣桃園地方法院九十一年度易字第七八
二號，中華民國九十一年六月十三日第一審判決（起訴案號：臺灣桃園地方法院檢察
署九十年度偵字第一九六八六號），提起上訴，本院判決如左：
    主    文
原判決關於恐嚇危害安全部分撤銷。
乙○○以脅迫使人行無義務之事，未遂，處有期徒刑伍月，如易科罰金以佰元折算
壹日。
    事    實
一、乙○○與甲○○係父子關係，與丙○○是繼母、繼子之直系姻親關係，彼等間具
    有家庭暴力防治法第三條第三款所定之家庭成員關係。於民國九十年三月間，因
    恐嚇其父甲○○，而涉犯妨害自由案件，經原審於九十年七月二十四日判處有期
    徒刑四月，如易科罰金，以三百元折算一日，嗣經提起上訴，經本院於九十年十
    月二十四日駁回上訴確定，於九十一年二月二十六日易科罰金執行完畢（以上不
    構成累犯）。惟竟仍不知悔改，因不滿其父甲○○及繼母丙○○於前案中指述其
    恐嚇，致遭法院判刑確定，復於九十年十一月十六日十九時五十分許，持一把約
    三十公分長之刀子，及麻繩一條，至甲○○及丙○○二人位於桃園縣中壢市○○
    路○段四四三號住處質問，並直指丙○○挑撥是非，而引發甲○○之不悅，二人
    因而發生口角，丙○○一旁勸阻無效，乙○○竟將該條麻繩丟在桌上，嚇令丙○○：「把甲○○綁起來，否則就把你殺了。」有脅迫使其行此無義務之舉，並使
    甲○○心生畏懼，致生危害於安全，因丙○○不敢綁甲○○，竟引起乙○○之憤
    怒，另行起意基於傷害之犯意，拿起甲○○家中之椅子，往丙○○之背部丟去，
    造成丙○○背部挫傷、雙臂挫傷等傷害（傷害部分，業據撤回告訴經判決不受理
    確定），後經丙○○勸諭甲○○同意提供房屋供其貸款，乙○○始行離去。
二、案經甲○○、丙○○訴由臺灣桃園地方法院檢察署檢察官偵查起訴。
    理    由
一、訊據上訴人即被告乙○○固坦承於右揭時、地前往渠父親甲○○住處，以及告訴
    人丙○○所受之傷害，係其所為，惟矢口否認有何恐嚇之犯行，辯稱：當天是為
    前案被判刑之事前往與告訴人理論，並沒有帶刀子及麻繩云云。惟查：
（一）右揭犯罪事實，業據告訴人甲○○於檢察官訊問時歷歷指稱：「乙○○於九十
      年十一月十六日十九時五十分許，持刀進入我們住宅，並脅迫鍾綑綁我」，並
      提出被告所攜帶前往之麻繩一條（見偵查卷第三頁背面）、「他因欠人賭債，
      要我賣屋幫他還賭債，他拿刀子及繩子進來，然後就把刀子插在桌上，並對鍾
      說把甲○○綁起來，不從就把你殺了，因鍾不從，明就拿椅子砸她，鍾就勸我
      說給他貸款，他才氣消離開」等語（見偵查卷第二十頁），核與告訴人丙○○
      於原審調查指稱：「當時他確實有對我說：『把甲○○綁起來，不從就把我殺
      了』」、「當天．．．．被告敲門進來，我們平常和被告沒有住在一起，相距
      約三百公尺，進來後說：我挑撥是非。他並把繩子丟在桌上，叫我把他爸爸綁
      起來，我要殺了你，接著刀子就拿出來，刀子大約是三十公分長，那時我先生
      和被告兩人大小聲，我就說：老公，不要衝動。我就不敢綁，我老公就走到車
      邊，乙○○就拿起椅子摔我背部。後來我就叫我老公房子給他貸款，講完後，
      被告就道歉離開」、「我到現在都不敢回去住，兩三天回去看看有沒有信」等
      語（見原審卷第十三頁）之情節相符，即被告於原審調查時亦坦承當天確有至
      告訴人家中找告訴人丙○○理論，並用手推告訴人丙○○致其受有傷害。況查
      ，告訴人甲○○及被告乃父子直系血親關係，苟非情勢逼人或其恐嚇、脅迫至
      深致無法忍受，告訴人甲○○豈願將刑責加諸其子以傷天倫？又參以告訴人丙○○與被告乃直系姻親關係，在前案已原諒被告，而撤回告訴。復於本案，又
      於第一次開庭時，當場撤回傷害部分告訴（見原卷第十三頁），益見其等對於
      直系姻親關係及人倫和諧之重視，於客觀上當無媾陷被告之虞，其二人之所指
      ，應堪採信。此外，復有華揚醫院之診斷證明書一紙附卷可稽（見偵查卷第五
      頁）。被告所辯，顯不足採，本件事證明確，被告犯行洵堪認定，依法應予論
      科。
二、查被告乙○○之上開言詞嚇令丙○○：「把甲○○綁起來，否則就把你殺了。」
    有脅迫丙○○行無義務之事，惟因丙○○不敢綁甲○○而未遂。及因此惡害之通
    知致使甲○○心生畏懼，致生危害於安全，而不敢回家，核被告乙○○所為，乃
    一個行為而同時觸犯刑法第三百零四條之脅迫使人行無義務之事而未遂罪及第三
    百零五條之恐嚇危害安全罪，為想像競合犯，應從脅迫使人行無義務之事未遂罪
    處斷。公訴意旨雖未指明被告對丙○○所犯為同法第三百零四條之罪，惟已就該
    事實起訴，本院自得加以審理，並就此部分變更起訴法條，併予明。
三、原審認被告罪證明確，依法論科固非無見，但查原判決就被告對丙○○所為，仍
    論以刑法第三百零五條之恐嚇危害安全罪，自有未洽，被告上訴意旨仍執前詞否
    認犯罪，指摘原判決此部分不當，固無理由，惟原判決既有可議，自應由本院就
    危害安全部分撤銷改判。爰審酌被告與告訴人甲○○係父子關係、與告訴人丙○○為直系姻親關係，已曾因恐嚇而遭判刑，竟不知反省自我，不滿遭判刑，前往
    其住處而粗言質問父母，致多日不敢回家，顯不顧至親倫常情理等一切情狀，量
    處有期徒刑伍月，如易科罰金以參佰元折算壹日，以示懲儆。另扣案之麻繩一條
    ，為供犯罪所用之物，但被告否認為其所有，且並無證據足以證明該物為被告所
    有，另供犯本案所用之刀子，並未扣案，不能證明尚屬存在及被告所有，爰均不
    另為沒收之諭知，附此敘明。
據上論斷，應依刑事訴訟法第三百六十九條第一項前段、第三百六十四條、第二百九
十九條第一條前段、第三百條，刑法第三百零四條第二項第一款、第三百零五條、第
五十五條、第四十一條第一項前段，罰金罰鍰提高標準條例第一條前段、第二條，判
決如主文。
本案經檢察官劉斐玲到庭執行職務。
中      華      民      國     九十一   年       十     月      八      日
                            臺灣高等法院刑事第十五庭
                                審判長法  官  房  阿  生
                                      法  官  雷  元  結
                                      法  官  蔡  光  治
右正本證明與原本無異。
不得上訴。
                                      書記官  王  才  生
中      華      民      國     九十一   年      十      月      九      日
附錄：本案論罪科刑法條全文
刑法第三百零四條：
以強暴、脅迫使人行無義務之事或妨害其行使權利者，處三年以下有期徒刑、拘役或
三百元以下罰金。
前項之未遂犯罰之。
刑法第三百零五條
以加害生命、身體、自由、名譽、財產之事恐嚇他人，致生危害於安全者，處二年以
下有期徒刑、拘役或三百元以下罰金。
